臺灣臺北地方法院民事判決
110年度家繼訴字第34號
原      告  蔡晶珠
訴訟代理人  李沛軒律師
            蕭聖澄律師
被      告  王熙傑
            王紹安
            王紹昌
上  一  人
訴訟代理人  王如后律師
上列當事人間請求分割遺產事件，本院於民國110年12月22日言
詞辯論終結，判決如下：
    主  文
兩造就被繼承人王建勛所遺如附表甲所示之遺產，應分割如附表
甲分割方法欄所示。
原告其餘之訴駁回。
本判決第一項之訴訟費用由兩造依附表乙所示應繼分比例負擔，
餘由原告負擔。
    事實及理由
壹、程序方面
一、按訴狀送達後，原告不得將原訴變更或追加他訴，但請求之
    基礎事實同一、或擴張或減縮應受判決事項之聲明者，不在
    此限，民事訴訟法第255條第1項第2款、第3款定有明文，此
    亦為家事事件所準用。本件原告起訴時聲明為㈠確認被告王
    紹昌對於被繼承人王建勛遺產之繼承權不存在。㈡被繼承人
    如附表甲所示之遺產，以如起訴狀附表分割方法欄所示之方
    式分割。㈢訴訟費用由被告負擔。嗣於民國110年7月4日具狀
    追加聲明為㈠確認被告王紹昌對於被繼承人王建勛遺產之繼
    承權不存在。㈡被告王紹昌於110年6月25日就如附表甲編號1
    、2所示不動產，以繼承為登記原因向苗栗縣銅鑼鄉地政事
    務所辦理之繼承登記應予塗銷，並登記為原告、被告王熙傑
    、王紹安公同共有。㈢被繼承人如附表甲所示之遺產，以如
    起訴狀附表分割方法欄所示之方式分割。㈣訴訟費用由被告
    負擔(見本院卷第249頁)。核原告上開所為，係基於同一請
    求基礎事實，而追加應受判決事項之聲明者，揆諸前揭法條
    規定，自應准許。
貳、實體方面
一、原告主張：
　㈠被繼承人王建勛於105年5月10日死亡，遺有如附表甲所示遺
    產，原告為被繼承人之配偶，被告王熙傑為原告與被繼承人
    所生之子女，被告王紹安、王紹昌則為被繼承人與前配偶施
    美慧所生之子女，兩造法定應繼分各為4分之1。被告王紹昌
    自被繼承人與施美慧71年間離婚後，至被繼承人105年5月10
    日死亡時，長達34年間對被繼承人不聞不問，甚至連被繼承
    人重病住院也未曾探視過，被繼承人曾於105年3月及4月間
    二次向原告及被告王熙傑表示不願讓被告王紹昌繼承其遺產
    ，爰依民法第1145條第1項第5款，請求確認被告王紹昌對於
    被繼承人王建勛遺產之繼承權不存在。又被告王紹昌已將附
    表甲編號1、2所示土地辦理繼承登記由兩造公同共有，故併
    請求被告王紹昌於110年6月25日就如附表甲編號1、2所示不
    動產，以繼承為登記原因向苗栗縣銅鑼鄉地政事務所辦理之
    繼承登記應予塗銷，並登記為原告、被告王熙傑、王紹安公
    同共有。被繼承人遺有如附表甲所示遺產，已如前述，而原
    告為支出被繼承人附表二所示費用，前由被繼承人附表一所
    示帳戶提領如附表一所示金額，尚不足6,123元由原告先行
    墊付，應先於遺產中扣還，被繼承人所留其餘遺產，並無不
    能分割之情形，亦無不分割之約定，而兩造無法達成分割協
    議，爰依民法第1164條之規定，請求分割被繼承人遺產等語
    。
　㈡並聲明：⒈確認被告王紹昌對於被繼承人王建勛遺產之繼承權
    不存在。⒉被告王紹昌於110年6月25日就如附表甲編號1、2
    所示不動產，以繼承為登記原因向苗栗縣銅鑼鄉地政事務所
    辦理之繼承登記應予塗銷，並登記為原告、被告王熙傑、王
    紹安公同共有。⒊被繼承人如附表甲所示之遺產應予分割。⒋
    訴訟費用由被告負擔。
二、被告方面
　㈠被告王熙傑則以：同意原告主張。
　㈡被告王紹安則以：被告王紹昌並無喪失繼承權之事由。對於
    原告主張被繼承人遺有附表甲所示遺產無意見，對於原告主
    張被繼承人如附表二所示費用，僅對於第51項支出有爭執，
    其餘無意見等語置辯。　　
　㈢被告王紹昌則以：
　⒈被繼承人與被告王紹昌之母親離婚後，當時年僅9歲之被告王
    紹昌由母親獨力照顧，被繼承人因掛念年幼之被告王紹昌，
    離婚後不定期與被告王紹昌連絡會面，關心其生活及課業，
    並未違一般情理，迨被告王紹昌年長後，雙方因各有各的生
    活而少有連絡，亦屬正常，並無原告所指被告王紹昌34年間
    從未探視關心被繼承人之情事。又被告王紹昌因原告刻意隱
    瞞被繼承人生病住院及往生之事，致未能及時探視及送終，
    被告王紹昌主觀上並無不關心、不欲探視被繼承人之意思，
    客觀上亦未對被繼承人之身體或精神施以任何重大虐待行為
    ，被繼承人究竟如何因此感到精神上莫大痛苦，亦未見原告
    說明及論述。被告王紹昌因被繼承人與母親離婚而少有連絡
    或因未接到通知而未能探視被繼承人等情，依一般社會之通
    念，難認係加諸於被繼承人之重大虐待行為，客觀上亦不致
    於造成被繼承人精神上之莫大痛苦，顯與民法第1145條第1
    項第5款規定喪失繼承權之法定事由不符。
  ⒉對於被繼承人之遺產如附表甲所示無意見，但原告先前已同
    意附表甲編號3至16所示金錢由被告三人共同取得，被告王
    紹昌亦於本院審理時表示同意，故此部分已生協議分割之效
    力，原告不得再行請求。至於原告主張被繼承人如附表二所
    示支出，對於附表二編號1至50、52至53之支出項目及數額
    應由被繼承人遺產扣除無意見，但原告主張之附表二編號51
    所示被告王熙傑學費及生活費360,000元，顯與被繼承人之
    喪葬費用無關，且原告已編列看護費項目，可見原告已僱請
    專業看護全日照護被繼承人，自無需不具護理專業之被告王
    熙傑犧牲學業來學習照顧父親，況被繼承人身為人父，一向
    愛護被告王熙傑，豈會讓被告王熙傑為照顧被繼承人而放棄
    學業，原告所稱被繼承人允諾給予被告王熙傑360,000元，
    顯違常情，被告王紹昌亦否認有此事實，原告就此應負舉證
    責任，如無法舉證，該筆已由被告王熙傑取得之360,000元
    ，即應計入遺產範圍內，予以一併分割等語置辯。
　⒊並聲明：原告之訴駁回。訴訟費用由原告負擔。
三、按確認法律關係之訴，非原告有即受確認判決之法律上利益
    者，不得提起之，民事訴訟法第247條第1項前段定有明文；
    上開規定，依家事事件法第51條，為家事訴訟事件所準用。
    又所謂即受確認判決之法律上利益，係指因法律關係之存否
    不明確，致原告在私法上之地位有受侵害之危險，且此項危
    險得以對於被告之確認判決除去之者而言，故確認法律關係
    存否之訴，倘具備前開要件，即得謂有即受確認判決之法律
    上利益，亦有最高法院所著42年台上字第1031號判例意旨可
    參。本件原告主張被告王紹昌對被繼承人有重大虐待或侮辱
    等情事，經被繼承人表示被告王紹昌不得繼承，為被告王紹
    昌所否認，而被告王紹昌對被繼承人之繼承權是否存在，將
    影響兩造繼承遺產之權利，因該項法律關係之存否不明確，
    兩造在法律上之地位即有受侵害之危險，並得以確認判決除
    去，故原告請求確認被告王紹昌對被繼承人遺產之繼承權不
    存在，有即受確認判決之法律上利益。
四、確認及塗銷登記之訴部分　
　  按對於被繼承人有重大之虐待或侮辱情事，經被繼承人表示
    其不得繼承者，喪失其繼承權，民法第1145條第1項第5款定
    有明文。依此規定，喪失繼承權之要件，須符合「繼承人對
    於被繼承人有重大之虐待或侮辱」及「被繼承人表示繼承人
    不得繼承」，始足當之。又所謂對於被繼承人有重大之虐待
    情事，係指以身體上或精神上之痛苦加諸於被繼承人而言，
    凡對於被繼承人施加毆打，或對之負有扶養義務而惡意不予
    扶養者，固均屬之，即被繼承人（父母）終年臥病在床，繼
    承人無不能探視之正當理由，而至被繼承人死亡為止，始終
    不予探視者，衡諸我國重視孝道固有倫理，足致被繼承人感
    受精神上莫大痛苦之情節，亦應認有重大虐待之行為，最高
    法院74年台上字第1870號判決意旨參照。依此，繼承人因被
    繼承人終年臥病在床不予探視，而對被繼承人構成重大之虐
    待情事者，需「繼承人無不能探視之正當理由，而至被繼承
    人死亡為止，始終不予探視者」，始足當之。
　㈠被告王紹安、王紹昌為被繼承人與前配偶施美慧所生之子，
    被繼承人與施美慧於71年9月30日離婚當時，被告王紹安為1
    1歲、被告王紹昌為9歲，被告王紹安由被繼承人扶養，被告
    王紹昌由施美慧扶養，被繼承人嗣後於72年3月16日與原告
    結婚，育有被告王熙傑，被告王紹安與被繼承人、原告及被
    告王熙傑同住至被告王紹安當兵自立等情，業經被告王紹安
    於本院審理時陳述明確(見本院卷第278、355頁)，且有戶籍
    謄本、戶籍登記簿影本在卷可參(見本院卷第19至25頁)，並
    為兩造所不爭執。
　㈡原告固舉被告王紹昌於另案偵查中以證人身分證稱：「(問：
    王建勛生前，你有無與王建勛聯繫？)我從小就跟媽媽，我
    沒有跟他們聯絡…」等語(見臺灣臺北地方檢察署110年度調
    偵字第401號卷第29頁)，主張被告王紹昌與被繼承人並無往
    來，然該案係被告王紹安告訴「原告」及「被告王熙傑」於
    被繼承人死亡後有使用被繼承人印鑑及存摺提領被繼承人銀
    行存款案件，被告王紹昌於該案偵查中所指「我沒有跟『他
    們』聯絡」之對象及具體情況並非明確，無從遽之即認原告
    主張可採。
　㈢又被告王紹安於本院審理時具結證稱：被繼承人跟伊母親離
    婚後，被告王紹昌跟母親，伊則和被繼承人、原告及被告王
    熙傑同住，到伊當完兵才搬出去，但過年過節會回去，伊和
    母親一直有聯絡，伊於被繼承人過世前跟被告王紹昌都沒有
    聯絡，但是在伊小時候、當兵後過年回去時，都曾聽過被繼
    承人提到有回去看被告王紹昌，被繼承人會說母親跟他要錢
    ，抱怨了好幾次，伊記得有一次是因為被告王紹昌要念專科
    ，母親跟被繼承人要學費，伊不知道被繼承人有沒有給，伊
    也不方便問，被繼承人也跟伊講過被告王紹昌專科畢業，工
    作好像不穩定，還說被告王紹昌跟伊一樣，沒有對象，一直
    不結婚，叫伊趕快結婚，伊不知道原告是否知道被繼承人還
    有跟母親聯絡，但是伊認為被繼承人的個性會把兩個家庭的
    事分別處理，不會弄成有糾紛等語(見本院卷第355至358頁)
    ，亦僅可知被繼承人曾對被告王紹安提及有探視被告王紹昌
    及對施美慧索討金錢有抱怨，但亦無從知悉被繼承人與被告
    王紹昌之實際互動情況。
　㈣縱使原告主張被告王紹昌於被繼承人與施美慧離婚後，與被
    繼承人並無往來乙節為真，然以被告王紹昌自9歲之後，即
    因父母離婚，而由母親照顧，在被告王紹昌自幼年時起即未
    有父親陪伴、未受父親照顧及關愛之情況下，其與被繼承人
    少有往來、父子感情淡薄，實屬情理之常，自不得僅以被告
    王紹昌與被繼承人長期未往來，即謂被告王紹昌嚴重違背人
    倫或孝道。再者，於被繼承人住院至過世期間，並無人通知
    被告王紹昌前往醫院探視或照顧被繼承人，被繼承人死亡後
    亦無人通知奔喪，亦據證人王紹安於本院審理時證稱：在被
    繼承人過世前住院期間，被繼承人沒有提過希望被告王紹昌
    來看他，伊也沒有想過要聯絡被告王紹昌，但原告有跟伊說
    先不要跟被告王紹昌講，伊不知道原告為何這樣講，伊心裡
    覺得原告可能要處理財產的事，但伊當時覺得原告照顧被繼
    承人一輩子，不想跟原告爭什麼財產，而且伊當時覺得被告
    王紹昌是外人等語(見本院卷第357至360頁)，而原告對於並
    未通知被告王紹昌被繼承人重病之事並不爭執，僅一再指責
    被告王紹昌為何未主動聯絡關心及盡孝道(見本院卷第292、
    339頁)，足見就被繼承人病重、死亡之事，並無人通知被告
    王紹昌，被告王紹昌並非明知被繼承人終年臥病在床而始終
    不予探視者，亦無知悉被繼承人死亡之事而置之不理，自難
    認其對被繼承人有重大之虐待情事。
　㈤關於原告主張被繼承人曾表示被告王紹昌不得繼承乙節，固
    據被告王熙傑於本院審理時具結證稱：被繼承人重病在醫院
    時，有說不要分遺產給被告王紹昌，伊才知道有這個哥哥，
    當時原告跟被告王紹安也在場，伊現在沒印象被繼承人說的
    內容及過程，當時被繼承人只是很生氣說不看被告王紹昌，
    也不分錢給他等語(見本院卷第352至353頁)，然被告王紹安
    於本院審理時具結證稱：被繼承人住院期間，伊沒聽過被繼
    承人說不分財產給被告王紹昌之事等語(見本院卷第359頁)
    ，是否確有被繼承人表示被告王紹昌不得繼承之事，本院難
    以認定。
　㈥綜上，原告主張被告王紹昌對被繼承人有重大虐待情事且經
    被繼承人表示不得繼承，既屬不能證明，原告請求確認被告
    王紹昌對被繼承人之繼承權不存在，為無理由，應予駁回。
    則兩造既為被繼承人之法定繼承人，原告請求塗銷就被繼承
    人附表甲編號1、2所示土地於110年6月25日所辦理之兩造公
    同共有繼承登記，並登記為原告、被告王熙傑、王紹安公同
    共有，亦無理由，應併予駁回。
五、分割共有物部分
　㈠原告主張被繼承人遺有如附表甲所示遺產，原告前自被繼承
    人附表一所示帳戶提領如附表一所示金額，並以之支付附表
    二編號1至50、52至53所示費用，前開附表二編號1至50、52
    至53所示費用應自被繼承人遺產扣還，及原告有交付附表二
    編號51所示金錢給被告王熙傑等情，為被告王熙傑、王紹安
    、王紹昌所不爭執(見本院卷第349至350頁)。
　㈡被告王紹昌雖主張兩造就附表甲編號3至16所示被繼承人遺產
    已有分割協議云云，然依被告王紹昌所提出之原告與被告王
    紹安通訊軟體內容，原告雖曾於109年8月4日傳送「父親剩
    餘的遺產約五百萬台幣由三兄弟均分」、「你和紹昌聯絡」
    予被告王紹安，然上開訊息內容所指5,000,000元之具體範
    圍為何不明，被告王紹安、王熙傑、王紹昌亦無任何同意與
    否表示，又原告傳送上開訊息予被告王紹安之時間，係在原
    告於110年1月28日提起本件訴訟之前，原告於本件訴訟主張
    被告王紹昌喪失繼承權及附表甲編號3至16所示被繼承人遺
    產應由原告與被告王紹安、王熙傑平均分割，已與其109年8
    月4日之意思表示有所不同，被告王紹昌於本院審理期間對
    於原告起訴前之109年8月4日提議表示同意，自無從認兩造
    已有分割協議，被告王紹昌此部分主張，並非可採。
　㈢原告主張被繼承人允諾因被告王熙傑休學照顧陪伴被繼承人
    ，而給予附表二編號51所示金錢，應自被繼承人遺產扣除云
    云，然原告自陳附表二所示金錢係原告於被繼承人死亡後所
    提領，且其係由提領金錢中交付360,000元予被告王熙傑，
    則原告交付給被告王熙傑之360,000元，已難認與被繼承人
    有何關聯，況且，被告王熙傑於本院審理時稱：父親住院期
    間，伊幾乎每天有去探望，當時因為有24小時看護，所以伊
    不用協助照顧，只是陪同，伊不曾聽過每個月支付伊3萬元
    讓伊學習照顧父親之事等語(見本院卷第354頁)，由被繼承
    人聘有專職看護24小時照顧，實無被告王熙傑中斷學業、專
    職照顧被繼承人之必要，是原告此部分主張，洵無足採，原
    告交付給被告王熙傑之360,000元，不應自被繼承人遺產扣
    除。
　㈣按繼承人得隨時請求分割遺產。但法律另有規定或契約另有
    訂定者，不在此限；繼承人有數人時，在分割遺產前，各繼
    承人對於遺產全部為公同共有；公同共有物之分割，除法律
    另有規定外，準用關於共有物分割之規定；各共有人，除法
    令另有規定外，得隨時請求分割共有物，但因物之使用目的
    不能分割或契約訂有不分割之期限者，不在此限，民法第11
    64條、第1151條、第830條第2項、第823條第1項分別定有明
    文。而訴求分割共有物之目的，在消滅共有關係，至於分割
    之方法，則由法院依職權定之，不受當事人聲明之拘束。是
    遺產之分割方法，法院有自由裁量之權，不受共有人主張之
    拘束，然應斟酌當事人之聲明、各繼承人之利害關係、遺產
    之性質及價格、利用價值、經濟效用、經濟原則及使用現狀
    、各繼承人之意願、全體共有人之利益等相關因素，而為公
    平妥適之判決。
　⒈本件被繼承人遺產範圍除附表甲所示之外，尚有原告於被繼
    承人死亡後所提領之附表一所示金錢。又原告所提領之附表
    一所示金錢，除用以支付附表二編號1至50、52至53費用，
    並交付附表二編號51所示360,000元予被告王熙傑。兩造對
    於原告已支付附表二編號1至50、52至53費用共1,006,634元
    【計算式：1,366,634元－360,000元＝1,006,634元】，且前
    開費用應由被繼承人遺產扣除並不爭執，就被告王熙傑所取
    得之360,000元，則應列為被繼承人遺產範圍，已如前述，
    故原告實際取得之金錢數額997,241元【計算式：1,357,241
    元-360,000元＝997,241元】，不足支付附表二編號1至50、5
    2至53費用，應認原告尚墊付6,123元【計算式：997,241元－
    (1,363,364-360,000)元＝－6,123元】，且被告王熙傑已取得
    被繼承人遺產360,000元。
　⒉就附表甲編號1至2所示遺產，原告雖主張變價分割(見本院卷
    第293頁)，被告王紹昌則表示因被繼承人僅有該土地部分持
    分，恐無法順利變價消滅兩造共有關係(見本院卷第335頁)
    ，考量被繼承人就附表甲編號1、2所示土地均僅有部分持分
    ，就兩造公同共有部分是否能順利變價確有疑義，如以原物
    按應繼分比例分配予兩造，並未損及共有人之利益，且符合
    各共有人間之公平，亦可保留日後各共有人間，再為協議相
    關使用或處分方式之空間及彈性；併斟酌上述原告已墊付及
    被告王熙傑已取得之金錢，就被繼承人所遺遺產，認依附表
    甲分割方法欄所示方式分割，應屬適當，爰判決如主文第1
    項所示。
　㈤按分割遺產之訴，係固有必要共同訴訟，兩造間本可互換地
    位，且兩造均蒙其利，本院原告請求分割遺產訴訟部分雖有
    理由，但訴訟費用由兩造依應繼分比例負擔，較為公平。　
六、本件事證已臻明確，兩造其餘攻擊防禦方法及訴訟資料，與
    判決結果不生影響，爰不一一論列，附此敘明。　　　
七、訴訟費用負擔之依據：家事事件法第51條、民事訴訟法第78
    條、第80條之1。
中　　華　　民　　國　　111 　年　　1   　月　　21　　日
                  家事法庭  法　官  翁儀齡
以上正本係照原本作成。
如對本判決上訴，須於判決送達後20日內向本院提出上訴狀。如
委任律師提起上訴者，應一併繳納上訴審裁判費。　　　　
中　　華　　民　　國　　111 　年　　1 　　月　　21　　日
                            書記官  尹遜言
　　　　　　　　　　　　　　　　　　
　　　　　　　　　　　　　　　　　　　　　
附表甲
編號 遺產項目及價值（新臺幣） 分割方法（新臺幣） 1 苗栗縣○○鄉○○段0000○0000地號土地(權利範圍：15/1000) 由兩造依附表乙所示之應繼分比例分割為分別共有。 2 苗栗縣○○鄉○○段0000○0000地號土地(權利範圍：1/2)  3 日盛銀行內湖分行存款(帳號:00000000000000)：6,503元(暨利息) 由兩造依附表乙所示應繼分比例分配之。  4 中國信託商銀承德分行存款(帳號:000000000000)：2元(暨利息)  5 彰化銀行木柵分行存款(帳號:00000000000000)：315,263元(暨利息)  6 台北富邦銀行莊敬分行存款(帳號:0000000000000)：615,243元(暨利息)  7 臺灣銀行新店分行存款(帳號:000000000000)：371元(暨利息)  8 臺灣銀行新店分行存款(帳號:000000000000)：2,560,117元(暨利息) 由原告取得366,123元，被告王紹安、王紹昌各取得360,000元，餘款由兩造依附表乙所示應繼分比例分配之。 9 臺灣銀行新店分行存款(帳號:000000000000)：1,437,168元(暨利息) 由兩造依附表乙所示應繼分比例分配之。  10 亞洲水泥股份有限公司股票：95股  11 華南金股份有限公司股票：2,297股  12 永豐金股份有限公司股票：4,030股  13 第一金股份有限公司股票：2,427股  14 瀚亞美國高收債南非息基金：230,006元  15 郵政簡易壽險終止發還淨額(保單號碼：00000000)：152,216元  16 郵政簡易壽險終止發還淨額(保單號碼：00000000)：142,289元  
附表乙
編號 姓  名 應繼分比例  1 蔡晶珠 1/4  2 王熙傑 1/4  3 王紹安 1/4  4 王紹昌 1/4 
附表一
編號 項目 金額(新臺幣)  1 中國信託商業銀行承德分行帳戶 （帳號：000000000000） 76,000元  2 仁杭郵局帳戶 （帳號：00000000000000） 347,541元  3 臺灣銀行新店分行帳戶 （帳號：000000000000） 685,900元  4 臺灣銀行新店分行帳戶 （帳號：000000000000） 247,800元 合計  1,357,241元 
附表二
編號 項目 金額(新臺幣) 1 臺灣銀行報稅用 190元 2 看護費 108,000元 3 慈濟醫院轉院車馬雜費及病歷申請 4,200元 4 萬芳醫院醫療費用 41,296元 5 遺產稅報稅代書費 8,000元 6 禮儀契約服務 51,460元 7 神牌位 250,000元 8 骨灰處理 18,000元 9 骨灰保管費 20,000元 10 鮮花 400元 11 鮮花 400元 12 二館真愛室助念 450元 13 證照費 50元 14 場地設施使用及服務費 11,250元 15 國稅局遺產稅 115,272元 16 慈恩園拜飯費 4,500元 17 住院期間車費（含申請外勞） 16,000元 18 申請外勞看護仲介費 15,000元 19 輪椅柺杖 5,250元 20 慈濟醫院醫療費用 8,075元 21 住院雜支伙食營養毛毯枕頭 24,000元 22 祖先移至慈恩園祭拜車費水果 8,000元 23 銀行醫院往來車資 1,000元 24 紙錢 3,200元 25 庫錢 576元 26 蓮花 3,600元 27 紙錢紙庫 1,500元 28 紅包 600元 29 佛像佛珠 1,700元 30 萬芳醫院病房醫療費 23,440元 31 立新牌位貢品紅包 7,600元 32 入被繼承人神位 8,100元 33 生活費（家庭費用） 80,000元 34 告別式協助人員 20,000元 35 告別式誤餐費 18,200元 36 神桌移除和整地 20,000元 37 大型按摩椅（後事） 1,500元 38 往生當日第二殯儀館包車費 4,000元 39 慈恩園開會治喪事宜包車費 3,600元 40 頭七金庫紅包 6,200元 41 滿七金庫紅包 6,200元 42 往生者春夏秋冬陪喪物品 8,600元 43 祖先牌位儀式念經祭品 9,200元 44 手機電信費 2,862元 45 進塔車費紙錢 3,600元 46 水果（正式入塔） 800元 47 治喪期間紅包 36,000元 48 被繼承人書房移除（後事） 10,000元 49 往生當日衣服鞋 3,600元 50 百日及祭祖 4,200元 51 學照顧父親，並允諾每個月3萬元學費加生活費（一年） 360,000元 52 告別式車費 2,360元 53 房屋稅 1,333元 合計  1,363,364元